臺灣苗栗地方法院刑事判決　　　　　　　　　　　　　　九十年度簡上字第五一號
　　公　訴　人　臺灣苗栗地方法院檢察署檢察官
　　上　訴　人
　　即　被　告　甲○○
右列上訴人即被告因傷害案件，不服本院九十年度苗簡字第四一七號中華民國九十年
八月二十四日日第一審判決（聲請案號：臺灣苗栗地方法院檢察署九十年度偵字第二
三九四號），提起上訴，本院管轄之第二審合議庭判決如左：
    主  文
原判決撤銷。
甲○○於公務員依法執行職務時，當場侮辱，處有期徒刑貳月，如易科罰金，以參佰
元折算壹日；又傷害人之身體，處有期徒刑徒刑肆月，如易科罰金，以參佰元折算壹
日；應執行有期徒刑伍月，如易科罰金，以參佰元折算壹日。
    事  實
一、甲○○因違反毒品危害防制條例案件，經臺灣苗栗地方法院檢察署檢察官簽發拘
    票，而由苗栗縣警察局竹南分局員警丙○○、乙○○、丁○○、蔣意雄等四人，
    於民國九十年五月十日十六時二十五分許，持上開拘票前往苗栗縣竹南鎮○○里
    ○鄰○○路八十四巷五十二弄十號甲○○住宅，執行拘提公務，經前開執行公務
    之員警向甲○○表明身份並提示拘票後，甲○○情緒激動，竟不願配合，其明知
    乙○○等四人為公務員且依法執行職務中，仍基於妨害公務之犯意，以三字經「
    我幹你娘老雞巴」（台語）之話語，當場侮辱乙○○等四名員警，丁○○見狀乃
    依法以手銬對甲○○施以強制力拘提，並由乙○○、丙○○、蔣意雄站立於甲○○旁加以戒護，詎甲○○於警員依法為強制力拘提後，竟另基於妨害公務及傷害
    之犯意，以遭手銬禁錮之雙手朝丙○○方向左右揮動而施以強暴，致丙○○左手
    腕受有長三公分、寬二公分之挫傷。
二、案經丙○○告訴暨苗栗縣警察局竹南分局報請臺灣苗栗地方法院檢察署檢察官偵
    查起訴。
    理  由
一、訊據上訴人即被告（下稱被告）甲○○固不否認其有於右揭時、地口出三字經及
    雙手於上手銬後仍左右揮動之事實，惟矢口否認有何妨害公務、侮辱公務員及傷
    害之故意，辯稱：伊並非對著員警口出三字經，且如果伊真要逃避的話，就不會
    住在家裡等警察來拘提，當時伊有自動給警員上手銬，是警員衝向伊，伊為了要
    保護頭部，而把雙手舉起來，可能因此碰到警員的手錶，才造成丙○○的手擦傷
    ，手銬應不會造成如此的傷勢云云。然查：
    (一)苗栗縣警察局竹南分局員警丙○○、丁○○、乙○○、蔣意雄等四人均為依法
      執行職務之公務員，渠等持檢察官開立之拘票於右揭時、地前往拘提被告，確
      為執行公務無疑。而被告如何對在場警員辱罵「我幹你娘老雞巴」，並如何施
      強暴手段揮動雙手反抗，致丙○○受傷等事實，業據告訴人丙○○指訴、證人
      即當時在現場之警員乙○○、蔣意雄於偵訊及警員丁○○於偵訊及本院審理時
      證述綦詳，並有告訴人丙○○所受傷害之照片一幀、檢察官當庭勘驗之訊問筆
      錄及警員所撰寫之報告一份在卷足稽。
    (二)被告雖表示伊並非對著員警口出三字經等語，惟查，案發時確只有被告及四名
      執行拘提任務之警員在場，已為被告所自承，則以被告乃一精神狀態正常之成
      年人，如並非對於在場之人辱罵，豈有平白無故自言自語之理？且即令被告只
      是自覺倒霉而口出穢言，惟參酌社會之一般經驗，該穢言確會使在場之人感覺
      到受侮辱，則被告對其上開穢言有使警員感覺到受侮辱情形，應有預見可能，
      其顯具有當場侮辱之不確定故意，所辯並非對員警口出三字經之詞，顯不足憑
  信。
    (三)被告雖又表示當時是因警員衝向伊，伊為了要保護頭部，而把雙手舉高，可能
      因此碰到警員的手錶，才造成警員的手擦傷等語，惟查，被告既已遭警員以強
      制力拘提，其自由顯已受到相當之拘束，警員自無平白再衝向被告之理。而本
      件經將告訴人丙○○所受傷勢送內政部警政署刑事警察局法醫室鑑定結果，認
      該傷勢為擦挫傷，符合為手銬致傷，認以告訴人所表示之被告右手上下舞動造
      成其手腕受傷之說法較為可採，此有該局九十一年三月六日刑醫字第○九一○○四一四九○號函在卷可參，且被告既坦承有將雙手舉高，可能因此碰到警員
      的手錶，才造成警員的手擦傷，益見其對警員會因此受傷之情，確已具有不確
      定之故意，故所辯警員所受之傷非其所造成之詞，顯亦係卸責之詞，委無足採
      。綜上，本件事證明確，被告犯行均堪認定。
二、按刑法第一百三十五條第一項妨害公務罪之所謂「施強暴」，即使用暴力，屬於
    現實有形者而言。但不以用手腳直接對公務員之身體施強暴為必要，即以器物、
    液體為丟擲、潑灑，或間接對於公務員執行職務時所使用之器物，施以暴力，亦
    屬之。核被告甲○○所為，係犯刑法第一百四十條第一項之妨害公務罪、第一百
    三十五條第一項之妨害公務罪、第二百七十七條第一項之傷害罪。被告所犯刑法
    第一百三十五條第一項、第二百七十七條第一項二罪，係以一行為觸犯數罪名之
    想像競合犯，應從一重之第二百七十七條第一項之罪處斷。又按公務員執行職務
    ，對其施以侮辱及強暴，雖均係基於同一妨害公務之犯意而發生，但二者行為不
    同，並非不可分，是被告所犯上開二罪，犯意各別，犯罪構成要件不同，應分論
    併罰。原審予以論罪科刑，固非無見，惟原判決誤認被告所犯刑法第一百四十條
    第一項、第一百三十五條第一項及第二百七十七條第一項之行為，係一行為觸犯
    數罪名之想像競合犯，而從一重之刑法第二百七十七條第一項之規定處斷，尚有
    未洽。從而被告上訴意旨以前揭所辯之詞指摘原判決不當，雖無理由，惟原判決
    既有上開可議之處，自應由本院將原判決撤銷改判。爰審酌被告之素行、犯罪之
    動機、目的、手段、犯後否認犯行之犯後態度等一切犯罪情狀，處如主文所示之
    刑，並諭知易科罰金之折算標準及定其應執行之刑及易科罰金之折算標準。又本
    件雖係由被告提起上訴，惟查「（舊法）刑事訴訟法第三百六十二條所謂適用法
    條不當，凡對於第一審判決所引用之刑法法條有所變更者，皆包含之，並非專指
    刑法分則之法條而言。」（最高法院三十二年上字第九六九號判例參照），而本
    件既係因原判決適用法條不當，則本院自得判處較原判決較重之刑度，附此敘明
    。
據上論斷，應依刑事訴訟法第四百五十五條之一第一項、第三項、第三百六十九條第
一項前段、第三百六十四條、第二百九十九條第一項前段、刑法第一百三十五條第一
項、第一百四十條第一項、第二百七十七條第一項、第五十五條、第五十一條第五款
、第四十一條第一項前段、罰金罰鍰提高標準條例第一條前段、第二條，判決如主文
。
本案經檢察官李基彰到庭執行職務
中      華      民      國    九十一    年      四      月    二十九    日
                                臺灣苗栗地方法院刑事第二庭
                                    審判長法  官  郭 千 黛
                                          法  官  吳 炳 桂
                                          法  官  黃 建 都
右正本證明與原本無異
本件不得上訴。
                                          書記官  黃 士 益
中      華      民      國    九十一    年  四      月    二十九    日
附錄論罪法條：
刑法第一百三十五條第一項
對於公務員依法執行職務時，施強暴脅迫者，處三年以下有期徒刑、拘役或三百元以
下罰金。
刑法第一百四十條第一項
於公務員依法執行職務時，當場侮辱，或對於其依法執行之職務公然侮辱者，處六月
以下有期徒刑、拘役或一百元以下罰金。
刑法第二百七十七條第一項
傷害人之身體或健康者，處三年以下有期徒刑、拘役或一千元以下罰金。
